【裁判字號】    90,上訴,523
【裁判日期】    900531
【裁判案由】    妨害公務
【裁判全文】
臺灣高等法院臺南分院刑事判決           九十年度上訴字第五二三號       Ｃ
      上  訴  人
      即  被  告  甲  ○  ○
右上訴人因妨害公務案件，不服臺灣臺南地方法院八十九年度訴字第三二號中華民
國九十年三月六日第一審判決（起訴案號：臺灣臺南地方法院檢察署八十九年度偵字
第四一０號），提起上訴，本院判決如左：
      主      文
上訴駁回。
      事      實
一、甲○○前因報案舉發員警涉及偽造文書案件，認台南縣警察局善化分局遲未處理
    ，有包庇之虞，而於民國八十八年十二月二十五日夜間，經電話連絡後，至位於
    台南縣善化鎮○○路三五三號之台南縣警察局善化分局善化派出所（以下簡稱善
    化派出所）欲找該分局分局長說明相關案情。嗣經該派出所承辦人員向其告知如
    欲舉發相關犯罪情節，應由警員為其製作筆錄，惟需稍待，並請甲○○至辦公室
    稍待。嗣因甲○○久等不耐，且見值班台處，有未著制服警員群聚，遂至值班處
    與值班警員丙○○詢問，惟因甲○○詢問值班警員丙○○時，聲音甚大，且口氣
    不佳，當時亦在現場之警員乙○○見雙方漸有爭執之勢，即持其職務上掌管之攝
    影機，執行錄影蒐集證據之職務，並應甲○○之要求出示證件，表明其為司法警
    察之身分。詎甲○○明知乙○○係司法警察，且於執行職務中，竟基於妨害公務
    之犯意，以徒手強取乙○○所持之前開攝影機，並將之損壞，對公務員乙○○依
    法執行前開職務時，當場施以強暴。嗣為警於前揭時地，當場查獲。
二、案經台南縣警察局善化分局報請臺灣台南地方法院檢察署檢察官偵查起訴。
      理      由
一、訊據上訴人即被告甲○○於偵審中固坦承於前揭時地至善化派出所，且與警員乙○○發生爭執等情，惟矢口否認涉有妨害公務罪嫌，辯稱：證人乙○○未著警員
    制服，雖有出示證件，但速度過快，伊認為其係記者而非警員；伊僅有以右手阻
    擋證人乙○○持攝影機不要錄影，並無出手強取證人乙○○所持前開攝影機及損
    壞前開攝影機之強暴行為，只是伊出手阻攔，後面人把伊摔倒，可能因此手碰到
    攝影機，不慎毀損；證人張芳瑞當時並未在現場，其所為證
    詞不足採信云云。
二、惟查：
（一）右揭犯罪事實業據證人乙○○及證人即當時值班警員丙○○分別於偵審中結證
      屬實，核與證人即當時亦在場之民眾張芳瑞於警訊及原審法院調查時到庭結證
      證述相符，並有前開攝影機遭毀損後之相片二張在卷可稽。
（二）證人乙○○當日確曾出示證件，表明司法警察身份一節，業據證人乙○○於本
      院及歷次偵審中陳稱在卷，核與證人張芳瑞於警訊及原審法院調查時結證證述
      相符（見八十八年十二月二十五日偵訊筆錄、原審卷第三十八頁、第三十九頁
      ），是堪信被告當日應知證人乙○○具有司法警察之公務員身份。又證人張芳
      瑞經證稱證人乙○○出示證件後，即知其具有司法警察身份，是堪信證人乙○○表明身份之過程，已足以使在場原非該派出所警員之人，瞭解其具有司法警
      察身份，被告以證人乙○○出示證件速度過快，辯稱不知證人乙○○之司法警
      察身份云云，無可採信。另按司法警察依其職務之需要，本不以著制服為必要
      ，被告徒以證人乙○○並未著警察制服，即指稱其不知證人乙○○具有司法警
      察之公務員身份云云，尚無可採。
（三）被告與證人乙○○拉扯之際，曾出手強取攝影機，並將之損壞等情，業據證人
      張芳瑞於警訊及原審法院調查時結證明確，並有證人乙○○、丙○○之報告二
      份及前開攝影機遭損害後之相片二張在卷可稽。另參諸證人張芳瑞於警訊及原
      審法院調查時均證述被告當日發生衝突時，出手強取攝影機時，曾表示其賠得
      起攝影機等語，足見被告當日有意使前開攝影機受到損壞，其辯稱並未出手強
      取攝影機，於原審辯稱該攝影機係與證人乙○○拉扯中，不慎受損，並非有意
      使其損壞，而於本院改稱伊只出手阻攔，後面人把我摔倒，可能因此手碰到攝
      影機云云，均與當日情形不符，尚無可採。
（四）證人張芳瑞於前揭時地親眼目睹被告與證人乙○○發生爭執一節，業據證人張
      芳瑞於警訊及原審法院調查時結證屬實，且觀證人張芳瑞於警訊及原審法院調
      查時之證述，其就被告與證人丙○○如何開始發生爭執，復與證人乙○○發生
      拉扯等細節，均能詳細陳明，且觀其警訊及原審法院調查時之陳述，前後亦相
      符一致，堪信證人張芳瑞於事發當日確曾在場目睹事發經過，並已據實陳述。
      被告辯稱證人張芳瑞當日未在現場云云，尚無可採。
（五）綜上所述，被告明知證人乙○○具有司法警察之公務員身份，且於其執行蒐集
      證據之職務時，以出手強取並損壞其職務上掌管之前開攝影機之方式，對其施
      以強暴，堪認被告確有妨害公務及損壞公務員職務上所掌物品之犯行。從而，
      被告罪證明確，犯行堪以認定。
二、核被告所為係犯刑法第一百三十五條第一項之妨害公務罪、第一百三十八條毀損
    公務員職務上所掌物品罪。被告以一行為，觸犯前開二罪，為想像競合犯，應從
    一重之刑法第一百三十八條之毀損公務員職務上所掌物品罪處斷。
三、原審以被告罪證明確，因依刑法第一百三十五條第一項、第一百三十八條、第五
    十五條前段、第四十一條第一項前段、罰金罰鍰提高標準條例第一條前段、第二
    條，並以另公訴意旨雖認被告於前揭時地與證人乙○○發生爭執時，另曾以：如
    不停止對其攝影將要出手毆打等語脅迫證人乙○○等情，惟此部分業據被告於原
    審法院調查時堅詞否認，且證人乙○○於原審法院調查時自承未能確認當日被告
    是否確有以前開言語脅迫等語（參見原審法院八十九年九月二十二日訊問筆錄）
    ，是依調查證據所得，尚乏確實之積極證據足以證明被告確有以前開言語脅迫證
    人乙○○部分犯行，予以敘明。又審酌被告犯罪動機、手段、並無犯罪前科、素
    行良好、蔑視公權力之行使，犯罪後否認犯行等一切情狀，量處被告以有期徒刑
    五月，並諭知易科罰金之折算標準。經核認事用法，俱無不合，量刑亦稱妥適，
    被告上訴意旨，仍執陳詞，否認犯罪，為無理由，應予駁回。
本案經檢察官楊宇治到庭執行職務。
中    華    民    國      九十      年      五      月     三十一       日
                                  臺灣高等法院臺南分院刑事第六庭
                                      審判長法官  楊    明    章
                                            法官  顏    基    典
                                            法官  徐    宏    志
右正本證明與原本無異。
如不服本判決，應於判決送達後十日內向本院提出上訴狀，其未敘述理由者並應於提
出上訴狀後十日內向本院補提理由書（應附繕本)。
                                      法院書記官  李    梅    菊
中    華    民    國      九十      年      六      月      一          日
附錄法條：
刑法第一百三十八條：毀棄、損壞或隱匿公務員職務上掌管或委託第三人掌管之文書
                    、圖畫、物品，或致令不堪用者，處五年以下有期徒刑。


司法院資訊處製作；財團法人民間司法改革基金會備份。
